【裁判字號】    95,交訴,46
【裁判日期】    951225
【裁判案由】    公共危險等
【裁判全文】
臺灣臺南地方法院刑事判決              95年度交訴字第46號
公  訴  人  臺灣臺南地方法院檢察署檢察官
被      告  甲○○
上列被告因公共危險等案件，經檢察官提起公訴（95年度偵字第
1940號、95年度偵字第1941號），被告就犯罪事實為有罪之陳述
，經本院合議庭裁定進行簡式審判程序，判決如下：
    主  文
甲○○服用酒類，不能安全駕駛動力交通工具而駕駛，處有期徒
刑參月；又因過失致人於死，處有期徒刑壹年；又駕駛動力交通
工具肇事，致人死亡而逃逸，處有期徒刑柒月。應執行有期徒刑
壹年捌月，緩刑參年。
    事實及理由
一、本件係經被告於準備程序期日為有罪之陳述，經本院合議庭
    裁定由受命法官獨任以簡式審判程序加以審理，依據刑事訴
    訟法第273條之2規定排除嚴格證據調查；並依同法第310 條
    之2準用第454條之規定製作略式判決書，先予敘明。
二、本件事實證據及理由均如附件起訴書所載。
三、新舊法比較：
  (一)按被告行為後，刑法及刑法施行法業於94年2月2日經總統
    以華總一義字第09 4000149 01號令修正公布，並於95年7月
    1日施行（下稱新刑法，修正前刑法下稱舊刑法），參酌最
    高法院95年5月23日刑事庭第8次會議決議，新刑法第2條第1
    項之規定，係規範行為後法律變更所生新舊法律比較適用之
    準據法，於新刑法施行後，應適用新刑法第2條第1項之規定
    ，為「從舊從輕」之比較。
  (二)修正前刑法第51條規定：「數罪併罰，分別宣告其罪之刑，
    依左列各款定其應執行者：」其中第5款規定：「宣告多數
    有期徒刑者，於各刑中之最長期以上，各刑合併之刑期以下
    ，定其刑期。但不得逾二十年。」修正後刑法第51條第5款
    規定：「宣告多數有期徒刑者，於各刑中之最長期以上，各
    刑合併之刑期以下，定其刑期。但不得逾三十年。」比較結
    果，修正後刑法並非較有利於行為人，依刑法第2條第1項前
    段之規定，仍應依修正前刑法，定其應執行之刑。
  (三)修正前刑法第41條第1項前段規定易科罰金，得以1元以上3
    元以下折算壹日，又依被告行為時之易科罰金折算標準，修
    正前罰金罰鍰提高標準條例第2條前段（現已刪除）規定，
    就其原定數額提高為100倍折算1日，則本件行為時之易科罰
    金折算標準，至多以銀元300元折算1日，經折算為新臺幣後
    ，應以新臺幣900元折算為1日。惟修正後刑法第41條第1項
    前段則規定易科罰金，得以新臺幣1,000元、2,000元、3,00
    0元折算壹日，以舊法有利被告。而依95年6月14日修正公布
    、同年7月1日施行之刑法施行法第1條之1規定：「中華民國
    94年1月7日刑法修正施行後，刑法分則編所定罰金之貨幣單
    位為新臺幣（第1項）。94年1月7日刑法修正時，刑法分則
    編未修正之條文定有罰金者，自94年1月7日刑法修正施行後
    ，就其所定數額提高為30倍。但72年6月26日至94年1月7日
    新增或修正之條文，就其所定數額提高為3倍（第2項）」。
    考其立法理由，係因應修正後刑法施行後，依修正刑法第33
    條第5款規定，罰金貨幣單位已改為新臺幣，是以分則編各
    罪所定罰金之貨幣單位，自應配合上開規定修正，且新刑法
    施行後既已不再適用「現行法規所定貨幣單位折算新臺幣條
    例」，為使罰金數額趨於一致，避免衍生新舊法比較適用問
    題，以緩和實務適用法律之衝擊，於不變動罰金數額之前提
    下，而為制定（前揭條文立法意旨參照），是適用前揭條文
    之結果，僅貨幣單位由銀元改為新臺幣，其罰金數額實與舊
    刑法時代適用罰金罰鍰提高標準條例第1條額度相同，對於
    被告而言並不發生有利或不利之問題，非屬法律變更，當無
    須就新舊法比較適用，附此敘明。
四、核被告所為，係犯刑法第185條之3之醉後駕車罪、刑法
    第185條之4之肇事逃逸罪與刑法第276條第1項之過失致死
    罪。被告所犯上開3罪間，犯意各別，罪名不同，應分論併
    罰。又汽車駕駛人，酒醉駕車，因而致人死亡，依法應負刑
    事責任者，應加重其刑至1/2，道路交通管理處罰條例第86
    條第1項定有明文。被告酒後駕車，因而致人死亡，其所犯
    過失致死罪部分應依法加重其刑。審酌被告之品行、生活狀
    況通、智識教育程度、被害人就本件車禍之發生亦與有過失
    ，以及被告事後坦承犯行，並已與被害人家屬成立民事調解
    ，有調解書1紙附卷，復至國立成功大學附設醫院擔任義工
    60 小時，有該院95年11月20日出具之義工證明書1紙附卷可
    稽。其係一時害怕才於肇事後駕車逃逸，事後甚表悔意及被
    告造成被害人人死亡，所生之危害非輕等一切情狀，爰量處
    如主文所示之刑，並定其應執行刑，以示懲儆。
五、查被告前未曾受有期徒刑以上刑之宣告，有臺灣高等法院被
    告前案紀錄表在卷可憑，其經此教訓後，應知所警惕，信無
    再犯之虞，本院因認所宣告之刑以暫不執行為適當。又本件
    犯罪在新刑法施行前，緩刑之宣告，依最高法院95年5月23
    日95 年度第8次刑事庭會議之決議，應適用新刑法第74條之
    規定，爰依刑法第74條第1項第1款規定，併諭知緩刑3年，
    以勵自新。又本件公訴人雖以被告肇事後竟教唆其所搭載當
    時年約10歲之小女孩劉尹蓉下車查看，而未親自下車救護被
    害人，犯行顯然惡劣為由，而不同意被告緩刑，雖有所據，
    然本院參酌被告並無前案紀錄，肇事當時身處慌亂之中雖有
    上揭不當之舉，尚難過度苛責，且其事後坦承犯行，展現誠
    意與被害人等達成和解，並自願至醫院擔任義工等情，本院
    認為，仍以緩刑為當，附此敘明。
據上論斷，應依刑事訴訟法第273條之1第1項、第299條第1項前
段、第310條之2，道路交通管理處罰條例第86條第1項、刑法第2
條第1項前段、第185條之3、第185條之4、第276條第1項、修正
前刑法第51條第5款，刑法第74條第1項第1款，刑法施行法第1條
之1，判決如主文。
本案經檢察官 張益昌 到庭執行職務
中    華    民    國    95    年    12    月    25    日
                      交通法庭法  官  蔡直青
以上正本證明與原本無異。
如不服本判決，應於判決送達後10日內，向本院提出上訴狀。
                              書記官  劉鴻瑛
中    華    民    國    95    年    12    月    28    日
附錄本案論罪科刑法條全文：
刑  法
第 185 條之3
服用毒品、麻醉藥品、酒類或其他相類之物，不能安全駕駛動力
交通工具而駕駛者，處1年以下有期徒刑、拘役或3萬元以下罰金
。
第 185 條之4
駕駛動力交通工具肇事，致人死傷而逃逸者，處6月以上5年以下
有期徒刑。
第 276 條
因過失致人於死者，處2年以下有期徒刑、拘役或2千元以下罰
  金。
從事業務之人，因業務上之過失犯前項之罪者，處5年以下有
  期徒刑或拘役，得併科3千元以下罰金。


司法院資訊處製作；財團法人民間司法改革基金會備份。
